臺灣高等法院民事裁定　　　　　　　　 100年度再抗字第17號
聲　請　人　郭晉欽
代　理　人　黃文潭
聲請人因與相對人豐（臺灣）商業銀行股份有限公司間聲明異
議事件，對於中華民國100年5月23日、100年6月13日臺灣臺北地
方法院100年度司執字第5514號裁定、100年度事聲字第175號裁
定、100年7月29日本院100年度抗字第1018號確定裁定，聲請再
審，本院裁定如下：
    主  文
聲請駁回。
聲請費用由聲請人負擔。
    理  由
一、本件再審聲請意旨略以：(一)原確定裁定有民事訴訟法第496
    條第1項第1款「適用法規顯有錯誤」之再審事由：相對人向
    原法院民事執行處聲請對聲請人強制執行（原法院100年度
    司執字第5514號），惟其強制執行聲請狀上所列之法定代理
    人為李鐘培，與經濟部公司變更登記表所載代表公司負責人
    為鄭海泉不符，相對人之法定代理人鄭海泉未在強制執行聲
    請狀上蓋章，且相對人所蓋公司印章與經濟部公司變更登記
    表所載之公司印章亦不同，違反民事訴訟法第117條有關當
    事人或代理人應於書狀內簽名或蓋章之規定，依強制執行法
    第30條之1準用民事訴訟法第249條第1項第6款規定，相對人
    聲請強制執行不合程式且當事人不適格，其強制執行之聲請
    應予駁回，原確定裁定違背民法第30條、公司法第6條、第
    12條、第208條第3項，民法第26條、最高法院84年度台上字
    第2470號判例，有民事訴訟法第496條第1項第1款適用法規
    顯有錯誤之再審事由。(二)原確定裁定有民事訴訟法第496條
    第1項第13款「發現未經斟酌之證物」之再審事由：原法院1
    00年度事聲字第175號裁定對於相對人之代理人兼送達代收
    人即資產公司吳智榮提出之聲請強制執行狀，寄出之地址係
    高雄，而本件聲請強制執行之債權人住址係在台北市，且聲
    請強制執行狀未蓋相對人豐（臺灣）銀行於經濟部登記之
    公司印鑑章及公司負責人鄭海泉之印鑑章，原法院未命資產
    公司重蓋相對人豐（臺灣）銀行於經濟部聲請之印鑑章及
    負責人鄭海泉之印鑑章重新聲請強制執行，有民事訴訟法第
    496條第1項第13款「發現未經斟酌之證物」之再審事由。(三)
    原確定裁定有民事訴訟法第497條「就足影響於判決之重要
    證物，漏未斟酌」之再審事由：相對人之信用卡約定條款第
    25條，載明涉訟時兩造以臺灣臺北地方法院（下稱臺北地院
    ）為管轄法院，聲請人實際上僅積欠新台幣（下同）3萬0,4
    81元，相對人卻偽造帳單到臺灣臺南地方法院（下稱臺南地
    院）聲請支付命令，並虛報債權為43萬1,787元，聲請人聲
    請停止執行，惟原法院未將「補充理由及聲請停止執行狀」
    呈院，聲請人於100年8月5日始發現而於當天立即陳報，但
    為時已晚，從而原確定裁定有民事訴訟法第497條「就足影
    響於判決之重要證物，漏未斟酌」之再審事由。爰聲明廢棄
    臺北地院100年度事聲字第175號裁定、100年度司執字第551
    4號裁定，及本院100年度抗字第1018號確定裁定。
二、按裁定已經確定，而有第496條第1項或第497條之情形者，
    得準用本編之規定，聲請再審，民事訴訟法第507條定有明
    文。復按有適用法規顯有錯誤者，得以再審之訴對於確定終
    局判決聲明不服。但當事人已依上訴主張其事由或知其事由
    而不為主張者，不在此限，民事訴訟法第496條第1項第1款
    亦定有明文。所謂「適用法規顯有錯誤」，係指確定判決所
    適用之法規顯然不合於法律規定，或與現尚有效之判例、解
    釋顯然違反者，或消極不適用法規，顯然影響裁判而言，不
    包括認定事實錯誤、解釋意思表示不當、取捨證據失當、漏
    未斟酌證據、調查證據欠周、判決不備理由或在學說上諸說
    併存致發生法律上見解歧異等情形在內（最高法院57年台上
    字第1091號判例、63年台再字第67號判例、63年台上字第88
    0號判例、64年台再字第140號判例、78年度台再字第131號
    判決、87年度台上字第1936號判決等要旨參照）。經查，聲
    請人主張相對人強制執行聲請狀上所列之法定代理人與經濟
    部公司變更登記表所載代表公司負責人不符，且相對人之法
    定代理人鄭海泉未在強制執行聲請狀上蓋章，而相對人所蓋
    公司印章與經濟部公司變更登記表所載之公司印章亦不同，
    主張原確定裁定有民事訴訟法第496條第1項第1款「適用法
    規顯有錯誤」云云。惟揆諸前揭說明，聲請人上述指摘，係
    屬認定事實錯誤之範疇，要與「適用法規顯有錯誤」之要件
    不符，故聲請人依民事訴訟法第507條準用同法第496條第1
    項第1款規定聲請再審，為無理由。
三、次按當事人發現未經斟酌之證物或得使用該證物者，得以聲
    請再審對於確定裁定聲明不服，但以如經斟酌可受較有利益
    之裁定者為限，民事訴訟法第507條、第496條第1項第13 款
    定有明文。惟所謂「當事人發見未經斟酌之證物」，係指前
    訴訟程序事實審言詞辯論終結前已存在之證物，因當事人不
    知有此，致未經斟酌，現始知之者而言；若在前訴訟程序言
    詞辯論終結前，尚未存在之證物，本無所謂發現或得使用新
    證物可言，自不得以之為再審理由（最高法院29年上字第10
    05號判例意旨參照）。至所謂「可受較有利益之裁判」，係
    指從證物本身作形式上觀察，足認再審原告可受較有利益之
    裁判者而言。經查，聲請人主張資產公司吳智榮提出之聲請
    強制執行狀，寄出之地址與本件聲請強制執行之債權人住址
    不同，且聲請強制執行狀未蓋相對人公司及負責人之印鑑章
    ，主張原確定裁定有民事訴訟法第496條第1項第13款「發現
    未經斟酌之證物」之再審事由云云。惟聲請人上開所提之證
    物從形式上觀察，縱使本院原確定裁定斟酌聲請人所提上開
    聲請強制執行狀之寄出地址，亦不足認聲請人可受較有利益
    之裁定。從而聲請人依民事訴訟法第507條準用同法第496條
    第1項第13款規定聲請再審，亦無理由。
四、末按，依民事訴訟法第466條不得上訴於第三審法院之事件
    ，除前條規定外，其經第二審確定之裁定，如就足以影響於
    判決之重要證物，漏未斟酌者，亦得聲請再審，同法第507
    條、第497條亦有明文。所謂「就足以影響於判決之重要證
    物，漏未斟酌者」，係指足以影響判決基礎之重要證物，雖
    在前訴訟程序已提出，然未經確定裁判加以斟斟而言，或者
    忽視當事人聲明之證據而不予調查，或者就依聲請或依職權
    調查之證據未為判斷，均不失為漏未斟酌，且以該證物足以
    動搖原確定裁判基礎者為限。經查，本件聲請人雖主張兩造
    約定涉訟法院為臺北地院，相對人卻於臺南地院聲請支付命
    令，且相對人虛報債權，聲請人聲請停止執行，惟原法院未
    將相關書狀呈院，嗣經聲請人發現立即陳報，但為時已晚，
    故原確定裁定有民事訴訟法第497條「就足影響於判決之重
    要證物，漏未斟酌」之再審事由云云。惟本件相對人之債權
    為43萬1,787元，有支付命令及確定證明書在卷可稽（見原
    法院司執卷第6-7頁），是聲請人抗辯其債務僅有3萬0,481
    元並不足採。另兩造於信用卡約定條款雖約定涉訟法院為臺
    北地院，惟依民事訴訟法第510條規定：「支付命令之聲請
    ，專屬債務人為被告時，依第一條、第二條、第六條或第二
    十條規定有管轄權之法院管轄。」而依民事訴訟法第1條第1
    項規定：「訴訟，由被告住所地之法院管轄。」因當時聲請
    人之住所地係在臺南（見原法院司執字卷第6頁），自應以
    臺南地院為管轄法院，除符合支付命令專屬管轄規定外，亦
    便利聲請人之應訴，對其並無不利。故聲請人上開指摘，均
    不足以動搖原確定裁定基礎，從而聲請人依民事訴訟法第50
    7條準用第497條規定聲請再審，並無理由。
五、綜上所述，聲請人指摘原確定裁定有民事訴訟法第496條第
    1項第1款、第13款，第497條之再審事由，求為廢棄，為無
    理由，爰裁定如主文。
中    華    民    國    100    年    11    月    10  日
                     民事第七庭
                         審判長法  官 鄭三源
                               法  官 梁玉芬
                               法  官 林玉珮
正本係照原本作成。
不得抗告。
中    華    民    國    100    年    11    月    10   日
                               書記官 廖月女